【裁判字號】    95,訴,3361
【裁判日期】    950622
【裁判案由】    清償借款
【裁判全文】
臺灣臺北地方法院民事判決              95年度訴字第3361號
    原      告  合作金庫商業銀行股份有限公司
    法定代理人  丙○○
    訴訟代理人  乙○○
    被      告  甲○○
上開當事人間請求清償借款事件，本院於民國95年6月22日言詞
辯論終結，判決如下：
    主    文
被告應給付原告新臺幣伍佰柒拾玖萬柒仟陸佰捌拾肆元，及自民
國九十四年六月三十日起至清償日止按年利率百分之二點九六五
計算之利息，暨自民國九十四年七月三十一日起至清償日止，在
六個月以內者按上開利率百分之十，逾期超過六個月部分按上開
利率百分之二十計算之違約金。
訴訟費用由被告負擔。
    事    實
甲、原告方面：
  一、聲明：如主文第1項所示。
  二、陳述：
    (一)訴外人吳漢光於民國87年8月11日，以被告為連帶保證人
      ，向原告借款新臺幣（下同）750萬元，約定自87年8月11
      日起至107年8月11日止，按月平均攤還本息，利息按原告
      基本放款利率加年利率0.28％浮動計算，嗣改按原告定儲
      指數利率加1.375％浮動計算（視為全部到期時為2.965％
      ），如未依約清償，借款視為全部到期，逾期清償在6個
      月以內者併按上開利率10％，逾期超過6個月部分併按上
      開利率20％加付違約金。
    (二)詎吳漢光除攤還本金170萬2316元及至94年6月29日之利息
      外，其餘迄未清償，依約其借款視為全部到期，至今尚欠
      本金579萬7684元及自94年6月30日起之利息與違約金。被
      告係連帶保證人，爰請求被告如數給付。
  三、證據：提出借據、約定書、放款交易明細表、放款帳務序
      時紀錄明細表、放款帳務資料查詢單、基本放款（定儲指
      數）利率變動表、授信批覆書、放款利率減碼申請書、變
      更借據契約、授信核准條件變更申請暨批覆書、變更利率
      申請書為證。
乙、被告方面：被告不知吳漢光死亡，吳漢光逾期二個月，原告
    方催告被告，利息及違約金不應由被告負擔；原告應先執行
    吳漢光之財產，不足時再執行被告之財產。
    理    由
甲、程序方面：按當事人得以合意定第1審管轄法院，民事訴訟
    法第24條第1項前段定有明文。經查，兩造簽訂之約定書第
    11條約定，合意以本院為第一審管轄法院，是本院就本件訴
    訟應有管轄權，合先敘明。
乙、實體方面：
  一、原告主張之事實，業據提出借據、約定書、放款交易明細
      表、放款帳務序時紀錄明細表、放款帳務資料查詢單、基
      本放款（定儲指數）利率變動表、授信批覆書、放款利率
      減碼申請書、變更借據契約、授信核准條件變更申請暨批
      覆書、變更利率申請書為證，被告對於上開事實亦不爭執
      ，堪信原告之主張為真實。被告雖辯稱：原告於吳漢光逾
      期二個月後方為催告，利息及違約金不應由被告負擔，原
      告應先執行吳漢光之財產，不足時再執行被告之財產等語
      。惟被告係主債務人吳漢光之連帶保證人，保證債務之所
      謂連帶，係指保證人與主債務人負同一債務，對於債權人
      各負全部給付之責任者而言，此觀之民法第272條第1項連
      帶債務之規定甚明。而被告既應與主債務人負同一清償責
      任，原告對於主債務人實行擔保物權受清償，或起訴請求
      被告清償，即得擇一行使（最高法院45年台上第1426號、
      69年台上第1924號判例可資參照），另卷附約定書第10條
      亦有「立約人所保證之債務，如主債務人未依約履行，立
      約人當即負責，立即如數付清並同意左列事項：(一)貴庫毋
      須先就擔保物受償，得逕向立約人求償。…」之約定，故
      被告所辯並不足採。
  二、從而，原告依消費借貸及連帶保證之法律關係請求被告給
      付如主文第1項所示之本金、利息及違約金，為有理由，
      應予准許。
  三、原告之訴為有理由，依民事訴訟法第78條，判決如主文。
中    華    民    國    95    年    6    月    22     日
                      民事第四庭  法  官  林玲玉
以上正本係照原本作成。
如對本判決上訴，須於判決送達後20日內向本院提出上訴狀。
中    華    民    國    95    年    6    月    22     日
                                  書記官  江虹儀


司法院資訊處製作；財團法人民間司法改革基金會備份。
